臺灣高等法院臺中分院民事裁定　　　　　 96年度抗字第558號
抗　告　人　天泉再生科技股份有限公司
　　　　　　　　　　　　號2樓.
法定代理人　甲○○
上列抗告人與相對人新利資產管理股份有限公司等間聲明異議事
件，抗告人對於中華民國96年10月3日臺灣苗栗地方法院95年度
執字第12513號裁定提起抗告，本院裁定如下：
      主      文
抗告駁回。
抗告程序費用由抗告人負擔。
      理      由
一、按不動產所有人設定抵押權後，於同一不動產上設定地上權
    或其他權利或出租於第三人，因而價值減少，致其抵押權所
    擔保之債權不能受滿足之清償者，執行法院得依聲請或依職
    權除去後拍賣之，此觀民法第八百六十六條、辦理強制執行
    注意事項第五十七項第四目規定及司法院大法官會議釋字第
    一一九號解釋意旨自明。本件債務人享杜實業股份有限公司
    以其所有坐落苗栗縣頭份鎮○○○段蘆竹湳小段548-1、548
    地號土地及其上建號120-1、120號即門牌號碼苗栗縣頭份鎮
    蘆竹里16鄰213之31號鋼筋混凝土加強磚造、鋼架造廠房等
    （以下稱系爭不動產），分別於民國（下同）80年9月、84
    年2月間為台灣土地銀行設定新台幣（下同）2208萬元、360
    萬元本金最高限額抵押權，擔保享杜實業股份有限公司及美
    日還淨科技股份有限公司之債務，而台灣土地銀行於95年5
    月19日將系爭不動產之抵押權及其擔保之債權讓與相對人新
    利資產管理股份有限公司，債務人享杜實業股份有限公司於
    抵押權設定後之94年8月7日將系爭不動產一部分出租與抗告
    人，租賃期間自94年8月1日起至104年7月31日止。又美日還
    淨科技股份有限公司尚積欠相對人1752萬4450元本金債務，
    有支付命令在卷可憑。而除契約另有訂定外，抵押權所擔保
    者為原債權、利息、遲延利息及實行抵押權之費用，為民法
    第八百六十一條所明定。本件抵押權設定之本金最高限額為
    2568萬元，關於擔保之利息、遲延利息及違約金，土地及建
    物登記簿謄本均載為「依照各個契約約定」，相對人新利資
    產管理股份有限公司提出之積欠債務明細表，本金債權1752
    萬4450元，其中1252萬4450元自93年1月19日起至清償日止
    ，按年利率5.5%計算之利息，及自93年1月19日起至清償日
    止，按上開利率20%加付違約金；其餘500萬元自92年12月19
    日起至清償日止，按年利率6%計算之利息，及自93年1月20
    日起至清償日止，其逾期在6個月內，按上開利率10%，逾期
    超過6個月，按上開利率20%加付違約金，其含利息及違約金
    之債權額即超過2200萬元，尚有優先受償之訴訟費、執行費
    ，土地增值稅，經原法院以底價2630萬元，定於96年7月18
    日拍賣，無人應買，顯係因租賃權存在阻礙應買之誘因，而
    原法院原訂第2次拍賣底價僅2104萬元，雖尚未進行拍賣，
    惟其價額顯不足清償上開抵押權之債權，此項租賃權顯使系
    爭不動產減少其價值，致抵押權所擔保之債權不能受滿足之
    清償，顯見此項租賃關係已影響抵押債權之受償，即應除去
    。原法院准相對人聲請除去該租賃權，核無不合。
二、抗告意旨略以：原債權人台灣土地銀行頭份分行，原債權發
    生日期係80年9月間，抵押債權約1300萬元，另500萬元為信
    保基金，債務人為美日還淨科技股份有限公司；又相對人新
    利資產管理股份有限公司係至95年10月17日始登記為抵押權
    人，而抗告人早於94年8月間即與債務人享杜實業股份有限
    公司訂立租賃契約，抗告人並無任何影響爾後行為之意圖，
    而抗告人已投入資金在上開廠房內，如除去租賃權，將使抗
    告人損失巨大等語。查，相對人新利資產管理股份有限公司
    係受讓原債權人台灣土地銀行之抵押權，有登記謄本在卷可
    憑，其設定抵押權之時間即為原設定之80年9月及84年2月間
    ，抗告人主張租賃契約訂定後始設定抵押權，即不可取。又
    如前所述，上開租賃權已影響抵押債權之受償，原法院應債
    權人之聲請除去租賃權，並無不當，核無不合。原法院院駁
    回抗告人對前述除去租賃權之聲明異議，洵屬正當。抗告意
    旨，指摘原裁定不當，為無理由，應予駁回。
三、據上論結，本件抗告為無理由。依強制執行法第三十條之一
    ，民事訴訟法第四百九十五條之一第一項、第四百四十九條
    第一項、第九十五條、第七十八條，裁定如主文。
中　　華　　民　　國　　96　　年　　11　　月　　13　　日
　　　　　　　　　民事第一庭    審判長法　官　吳火川
　　　　　　　　　　　　　　　　      法　官　陳繼先
　　　　　　　　　　　　　　　　      法　官　饒鴻鵬
以上正本係照原本作成。
再為抗告應以適用法規顯有錯誤為理由，並經本院之許可，該許
可以原裁定所涉及之法律見解具有原則上之重要性者為限。
如提起再抗告者應於裁定送達後十日內向本院提出抗告理由狀（
須按照他造人數附具繕本）並繳納抗告裁判費新臺幣壹仟元，同
時委任律師或具有律師資格之關係人為代理人。
　　　　　　　　　　　　　　　　　　　書記官　林明冬
中　　華　　民　　國　　96　　年　　11　　月　　14　　日
                                                      Ｃ
